【裁判字號】    97,裁,3571
【裁判日期】    970710
【裁判案由】    有關行政執行事務
【裁判全文】
最  高  行  政  法  院  裁  定
                                      97年度裁字第3571號
抗  告  人  甲○○
上列抗告人因與相對人法務部行政執行署間有關行政執行事務事
件，對於中華民國97年2月29日臺北高等行政法院96年度簡字第7
73號裁定提起抗告，本院裁定如下︰
    主  文
抗告駁回。
抗告訴訟費用由抗告人負擔。
    理  由
一、按對於適用簡易程序之裁定提起抗告，須經本院許可。前項
    許可，以訴訟事件所涉及之法律見解具有原則性者為限，行
    政訴訟法第235條定有明文。所謂法律見解具有原則性，係
    指該訴訟事件所涉及之法律問題意義重大，而有加以闡釋之
    必要情形而言。
二、本件抗告人因滯納汽車燃料使用費，對相對人所轄臺北行政
    執行處之執行事件，認有侵害利益情事，向相對人所轄臺北
    行政執行處聲明異議，而該聲明異議經相對人為異議駁回之
    決定，抗告人不服，循序提起行政訴訟。原裁定以：行政執
    行法第9條所定之聲明異議程序有別於一般行政救濟程序，
    應為一法定之特別救濟程序。就執行程序事項有所爭執，由
    執行機關之直接上級機關為救濟之最高機關設計，係基於行
    政執行程序爭訟非涉實體法判斷之特性，為達訴訟經濟之立
    法目的，適用「效率」法律原則而採簡明之聲明異議制度設
    計，此一制度方式係基於不同立法目的，就不同法律原則間
    經立法斟酌取捨後所據以採行。由以上立法及聲明異議制度
    之設計，已可見我國關於行政執行程序爭執係採聲明異議之
    特別救濟程序，而非採訴願、行政訴訟之一般救濟程序，故
    認對聲明異議之決定不得聲明不服，應符合立法之本旨，尚
    非限制或剝奪人民訴訟權利。而執行措施性質上多屬事實行
    為，不涉及行政實體法上之判斷，縱執行措施兼具行政處分
    之性質或為另一行政處分，然執行程序貴在迅速終結，法律
    既明定聲明異議為其特別救濟程序，即不得再循行政處分之
    一般爭訟程序請求救濟，以免影響執行程序之迅速終結。故
    抗告人起訴請求撤銷原處分及異議決定，為不合法，予以駁
    回。另抗告人請求賠償名譽損失之部分，缺乏與給付原因具
    有關連之撤銷之訴之合法繫屬，自不得利用同一程序請求審
    究其賠償損失，其主張亦非合法，應予駁回。
三、抗告意旨略以：行政執行法第9條僅係規定如何於執行程序
    終結前，得向執行機關聲明異議，並未明定對直接上級主管
    機關決定不得聲明不服或不得提起訴願，亦未規定如不服上
    級主管機關之決定應如何處理。又公法上請求損害賠償，並
    無法律依據規定應以撤銷之訴合法繫屬行政法院為前提，且
    行政執行不會因提起聲明異議、訴願或行政訴訟而影響執行
    程序之終結，另外立法理由並非法條明文規定，要剝奪人民
    訴願權利必須有法律規定，原裁定顯違背憲法第16條及訴願
    法第1條第1項規定云云。經查，行政執行法第9條所定之聲
    明異議程序有別於一般行政救濟程序，應為一法定之特別救
    濟程序。法律既明定聲明異議為其特別救濟程序，即不得再
    循行政處分之一般爭訟程序請求救濟。核抗告人所陳上述理
    由，並無所涉及之法律見解具有原則性之情事。抗告人提起
    抗告，依首揭規定及說明，不應許可，其抗告難謂合法，應
    予駁回。
四、據上論結，本件抗告為不合法。依行政訴訟法第104條、民
    事訴訟法第95條、第78條，裁定如主文。
中    華    民    國    97    年    7     月    10    日
                    最高行政法院第五庭
                        審判長法官  劉  鑫  楨
                              法官  吳  東  都
                              法官  黃  淑  玲
                              法官  劉  介  中
                              法官  吳  慧  娟
以  上  正  本  證  明  與  原  本  無  異
中    華    民    國    97    年    7     月    10    日
                              書記官  王  史  民


司法院資訊處製作；財團法人民間司法改革基金會備份。
